臺灣臺南地方法院行政訴訟判決
110年度交字第130號
原      告  洪振傑  



被      告  臺南市政府警察局第一分局

代  表  人  方國璽  
上列當事人間交通裁決事件，原告不服被告110年5月24日南市警
交字第SX0000000號裁決，提起行政訴訟，本院判決如下：
    主  文
一、原告之訴駁回。
二、訴訟費用新臺幣300元由原告負擔。
    事實及理由
一、程序事項：本件係原告不服被告所為道路交通管理處罰條例
    第8條之裁決，而提起之撤銷訴訟，屬行政訴訟法第237條之
    1第1項第1款所稱交通裁決事件，因事證明確，爰依同法第
    237條之7規定，不經言詞辯論逕行裁判。
二、事實概要：原告於110年4月25日12時24分，於臺南市○區○○
    街0段000巷00號前以紅磚及鐵桿等物品阻礙交通，經被告機
    關認定原告有「在道路堆積置放設置或拋擲足以妨礙交通之
    物」之違規行為而依法舉發，於110年4月25日12時24分開立
    舉發違反道路交通管理事件通知單（南市警交字第SX000000
    0號）。後被告機關於110年5月24日開立違反道路交通管理
    事件裁決書（南市警一裁字第SX0000000號），裁處原告罰
    鍰新臺幣（下同）1,200元，原告不服，向本院提起行政訴
    訟。
三、原告主張略以：
　㈠原告於本市○○街0段000巷00號前，係於自己土地上放置 紅磚
    與鐵桿且實際上無妨礙交通可能，故向被告提起撤銷處分訴
    訟。
　㈡又座落於臺南市東區富農街1段248巷及213巷轉彎交界處，該
    段通路並非道路，按道路交通管理處罰條例第82條第1項第1
    款「在道路堆積、置放、設置或拋棄足以妨礙交通之物」條
    文中之「道路」，即對該道路是否為現有巷道尚有疑義。
  ㈢系爭土地緊鄰轉彎路段，無供不特定公眾通行之可能，至多
    僅有原告及鄰屋居住人通行之需，顯與公用地役關係之構成
    要件相違，已無認定為現有巷道之必要，被告以臺南市政府
    工務局、都市發展局回函系爭土地為現有巷道予以開罰處分
    ，其處顯有違法。
  ㈣被告既非道路認定權責機關，系爭土地亦無供不特定公眾通
    行之可能，難謂符合現有巷道要件，被告所持理由難認有據
    ，處分即屬違法。
　㈤並聲明：原處分撤銷，訴訟費用由被告負擔。
四、被告答辯則以：
　㈠本案經臺南市政府工務局於109年2月25日以南市工養一字第1
    090261647號函表示「富農街1段248巷巷尾遭設置構造物圍
    阻案，經查旨揭位址非屬計晝道路範圍，惟有認定現有巷道
    供公眾通行，惠請臺南市政府警察局本權責卓處」，本分局
    復派員查處後，109年3月11日函請臺南市政府都市發展局、
    工務局再行審視土地屬性，俾憑後續辦理，經臺南市政府都
    市發展局認定案地建築線外屬現有巷道範圍，本分局爰派員
    於109年3月29日依法開立舉發違反道路交通管理事件通知單
    （南市警交字第SX0000000號），109年3月30日函請臺南市
    政府工務局依本市104年11月30日「研商排除本市道路遭圍
    阻適用法令」會議紀錄辦理後續拆除事宜，並經本分局、臺
    南市政府都市發展局、工務局、環境保護局、東區區公所等
    相關單位會勘，決議於109年4月17日進行拆除。
  ㈡原告不服本分局舉發違反道路交通管理事件通知單（南市警
    交字第SX0000000號）提出陳述（申訴），經本分局於110年
    5月5日以南市警一交字第1100238466號函復舉發並無違誤，
    並說明如對陳述結果不服者，得向本分局申請開立裁決書提
    起行政訴訟。
  ㈢按道路交通管理處罰條例第82條第1項第1款規定在道路堆積
    、置放、設置或拋擲足以妨礙交通之物除責令行為人即時停
    止並消除障礙外，處行為人或其雇主新臺幣一千二百元以上
    二千四百元以下罰鍰。所謂「道路」，依道路交通管理處罰
    條例第3條第1款規定，係指公路、街道、巷術、廣場、騎樓
    、走廊或其他供公眾通行之地方。是其所指之「道路」範圍
    即係指可供不特定人或多數人通行者，故以「通行」目的、
    供「公用」為已足，至於土地所有權係登記為公有或私有，
    尚非所問，探究其立法意旨，無非係為求廣泛保障公眾通行
    之安全，並不因該巷術之產權為私有或公有而有所不同依採
    證照片足認系爭置放紅磚、鐵桿之處所，顯屬巷術之供公眾
    通行之地方，且係主管機關依建築法（建築線圖資）指定之
    「現有巷道」確認無誤，於其上設置紅磚、鐵桿，自已構成
    「在道路設置足以妨礙交通之物」，其情節顯已造成公眾交
    通來往之妨礙，揆諸前開規定，依法洵屬有據，原告主張系
    爭地點並非道路一節，顯無理由。
  ㈣被告並聲明：原告之訴駁回，訴訟費用由原告負擔。
五、本件事實概要欄所載之事實，除後列爭點外，業經兩造各自
    陳述在卷，兩造並分別提出如附表所示之證據。本件爭點厥
    為：原告於110年4月25日12時24分許，於「臺南市○區○○街0
    段000巷00號前」是否有「在道路堆積、置放、設置或拋擲
    足以妨礙交通之物」之違規行為？
六、本院之判斷：
　㈠應適用法令：
　⒈道路交通管理處罰條例第3條第1款：本條例用詞，定義如下
    ：一、道路：指公路、街道、巷衖、廣場、騎樓、走廊或其
    他供公眾通行之地方。
　⒉道路交通管理處罰條例第82條第1項第1款：有下列情形之一
    者，除責令行為人即時停止並消除障礙外，處行為人或其雇
    主1,200元以上2,400元以下罰鍰：一、在道路堆積、置放、
    設置或拋擲足以妨礙交通之物。
　㈡又關於前開道路交通管理處罰條例第3條第1款所定義之「道
    路」，除一般公路、街道、巷衖外，更擴及廣場、騎樓、走
    廊或其他供公眾通行之地方，乃基於該條例以加強道路交通
    管理、維護交通秩序、確保交通安全之立法目的，對於凡相
    當於公路、街道、巷衖、廣場、騎樓、走廊之「供公眾通行
    之地方」，均作為該條例所指之道路而管理其交通，自不限
    於都市計畫劃設之計畫道路、具公用地役關係之既成巷道及
    已依法指定或認定建築線之巷道。此參見交通部94年函釋：
    「主旨：貴府函詢產權為私有之巷弄，可否基於公共安全，
    得不需經所有權人同意，逕為設置標誌或繪設標線乙案……。
    說明：……二、旨揭私有地宜由貴府相關單位考量該巷弄型態
    及實際使用現況，本於權責認定是否屬『道路交通管理處罰
    條例』第3條第1款規定之『道路』範圍，倘認定屬『道路』範圍
    ，得有『道路交通標誌標線號誌設置規則』之適用。」亦明（
    最高行政法院109年度判字第557號判決意旨參照）。是以，
    依上所述，道路交通管理處罰條例第3條第1款之道路，除包
    含依都市計畫劃設之計畫道路、具公用地役關係之既成巷道
    及已依法指定或認定建築線之巷道外，亦包含可供公眾通行
    之地方（如現有巷道）。
　㈢經查，原告於110年4月25日12時24分許，於臺南市○區○○街0
    段000巷00號前以紅磚及鐵桿等物品阻礙交通，有「在道路
    堆積、置放、設置或拋擲足以妨礙交通之物」之違規行為，
    被告機關提出臺南市政府警察局南市警交字第SX0000000號
    舉發通知單及現場相片6張、臺南市政府工務局109年2月25
    日南市工養一字第1090261647號函、臺南市東區區公所109
    年2月20日南東民字第1090118329號函、臺南市政府警察局1
    09年3月2日南市警交字第1090101136號函、被告機關109年3
    月11日南市警一交字第1090098824號函、臺南市政府都市發
    展局109年3月20日南市都管字第1090338568號函、被告機關
    109年3月30日南市警一交字第1090142529號函、交通違規勸
    導單及臺南市政府警察局南市警交字第SX0000000號舉發通
    知單被告機關109年4月10日南市警一交字第1090183371號函
    、臺南市議員曾信凱服務處109年3月30日南市○區○○○○00000
    00000號函、東區富農街一段248巷遭圍阻一案現勘簽到簿、
    臺南市政府警察局108年10月9日南市警交字第1080502528號
    函、臺南市政府104年12月15日府工養一字第1041245099號
    書函、臺南市政府工務局109年4月14日南市工使二字第1090
    470157號函、被告機關110年5月5日南市警一交字第1100238
    466號函（本院卷59至96頁）。故依被告機關提出之違規採
    證照片內容（本院卷第61至67頁），原告確實於110年4月25
    日12時24分許，於臺南市○區○○街0段000巷00號前方之水溝
    及柏油路面區域（下稱違規地點），放置紅磚及鐵桿等物品
    阻礙公眾通行之事實無誤。至於違規地點處是否為道路交通
    管理處罰條例第3條第1款之「道路」，依前開見解之認定標
    準，現供公眾通行之現有巷道亦包含在此列，並不以依都市
    計畫劃設之計畫道路、具公用地役關係之既成巷道及已依法
    指定或認定建築線之巷道為限，而依被告機關提出之違規採
    證照片內容，違規地點處確實設置有水溝之公共排水設施以
    及柏油路面，有供公眾使用之事實，且依臺南市政府工務局
    臺南市政府工務局109年2月25日南市工養一字第1090261647
    號函之內容，該函亦稱「主旨：函轉本市東區區公所反應富
    農街一段2418巷巷尾遭設置構造物圍阻1案，經查旨揭位址
    非屬計畫道路範圍，惟有認定現有巷道供公共通行使用，…
    」，可徵違規地點屬於現有巷道供公眾通行使用之事實。另
    本院依職權檢視違規地點處之Google Map街景之歷史照片，
    違規地點於98年12月時已經鋪設柏油路面並設置水溝，甚至
    有其他車輛通行停放之狀態，足認定違規地點處已屬長時間
    供公眾通行之事實。且依臺南市東區區公所、臺南市政府工
    務局、臺南市政府警察局、被告機關、臺南市政府都市發展
    局及臺南市議員曾信凱服務處等函件（本院卷第69至96頁）
    ，可徵原告於違規地點處設置障礙物品，以達妨礙不特定人
    通行，並需經臺南市政府諸多局處介入處理之程度，亦足證
    違規地點處有供公眾通行使用之事實，是違規地點處符合道
    路交通管理處罰條例第3條第1款之「道路」規範，已甚灼然
    。基此，原告於違規地點處放置紅磚及鐵杆之行為，自該當
    「在道路堆積、置放、設置或拋擲足以妨礙交通之物」違規
    行為無訛。至於原告以違規地點處為私人土地，且違規地點
    處並非供公眾通行使用，並不符合公用地役關係云云，惟違
    規地點臺南市○區○○○段000○000○000○000地號土地為私人所
    有之事實，並不影響該路段仍為道路交通管理處罰條例第3
    條第1款之「道路」性質，至於原告稱系爭土地並無公用地
    役關係之情，顯與本院前述之事實相左，自不足採。
　㈣綜上所述，原告110年4月25日12時24分許，於臺南市○區○○街
    0段000巷00號前，確有「在道路堆積、置放、設置或拋擲足
    以妨礙交通之物」之違規行為，被告依道路交通管理處罰條
    例第82條第1項第1款規定，裁處罰鍰1,200元，揆諸首揭規
    定，原處分並無違法，原告訴請撤銷為無理由，應予駁回。
七、本件第一審裁判費為300元，應由原告負擔，爰確定第一審
    訴訟費用額如主文第2項所示。
據上論結，本件原告之訴為無理由，依行政訴訟法第237條之8第
1項、第98條第1項前段，判決如主文。
中　　華　　民　　國　　111 　年　　3 　　月　　17　　日
　　　　　　　　　行政訴訟庭　法　官　侯明正
上為正本係照原本作成。
如不服本判決，應於判決送達後20日內，向本院提出上訴狀並表
明上訴理由（原判決所違背之法令及其具體內容或依訴訟資料可
認為原判決有違背法令之具體事實），其未載明上訴理由者，應
於提出上訴後20日內向本院補提理由書（上訴狀及上訴理由書均
須按他造人數附繕本，如未按期補提上訴理由書，則逕予駁回上
訴），並應繳納上訴裁判費新臺幣750元。
中　　華　　民　　國　　111 　年　　3　 　月　　17　　日
　　　　　　　　　　　　　　　書記官　謝明達

證據清單：
一、原告提出：   原證1 臺南市政府警察局110年4月25日南市警交字第SX0000000號舉發通知單 17頁 原證2 被告機關110年5月5日以南市警一交字第1100238466號函 19-20頁 原證3 被告機關110年5月24日南市警交字第SX0000000號裁決書 21頁 原證4 臺南市○區○○○段000000○0000000○0000000地號，同段3325建號房屋之第二類謄本 23-30頁 原證5 臺南市東南地政事務所土地複丈成果圖（108年4月15日） 31頁 原證6 臺南市政府都市發展局109年8月24日南市都管字第1090921971號函 33頁 原證7 臺南市政府工務局109年10月12日南市工養一字第1091241434號函 35頁 二、被告提出：   被證1 臺南市政府警察局南市警交字第SX0000000號舉發通知單及現場相片6張 59-67頁 被證2 臺南市政府工務局109年2月25日南市工養一字第1090261647號函、臺南市東區區公所109年2月20日南東民字第1090118329號函、臺南市政府警察局109年3月2日南市警交字第1090101136號函 69-71頁 被證3 被告機關109年3月11日南市警一交字第1090098824號函 73頁 被證4 臺南市政府都市發展局109年3月20日南市都管字第1090338568號函 75頁 被證5 被告機關109年3月30日南市警一交字第1090142529號函、交通違規勸導單及臺南市政府警察局南市警交字第SX0000000號舉發通知單 77-81頁 被證6 被告機關109年4月10日南市警一交字第1090183371號函、臺南市議員曾信凱服務處109年3月30日南市○區○○○○0000000000號函、東區富農街一段248巷遭圍阻一案現勘簽到簿、臺南市政府警察局108年10月9日南市警交字第1080502528號函、臺南市政府104年12月15日府工養一字第1041245099號書函 83-91頁 被證7 臺南市政府工務局109年4月14日南市工使二字第1090470157號函 93頁 被證8 被告機關110年5月5日南市警一交字第1100238466號函 95-96頁